【裁判字號】    95,交訴,13
【裁判日期】    950612
【裁判案由】    公共危險等
【裁判全文】
臺灣嘉義地方法院刑事判決              95年度交訴字第13號
公  訴  人  臺灣嘉義地方法院檢察署檢察官
被      告  丙  ○
上列被告因公共危險等案件，經檢察官提起公訴（95年度偵字第
13號），本院判決如下：
    主  文
丙○駕駛動力交通工具肇事，致人受傷而逃逸，處有期徒刑陸月
，如易科罰金，以參佰元折算壹日。
被訴過失傷害部分公訴不受理。
    事  實
一、丙○於民國94年12月8日9時22分許，駕駛車牌號碼RZ-9228
    號自用小客車，沿嘉義縣竹崎鄉灣橋村第159號縣道由東往
    西行駛，於該縣道27.3公里處即灣橋村灣橋299號前欲迴轉
    至對向車道時，未注意車前狀況即貿然迴轉，適甲○○騎乘
    車牌號碼DKZ-550號輕機車行駛在後，煞避不及，致撞擊自
    小客車，而受有頭部外傷、腦震盪、右手、右膝、右小腿、
    右踝擦傷及顏面擦傷等傷害。詎丙○明知其駕車肇事致人受
    傷，卻於下車查看3、4分鐘後，未採取任何救護或其他必要
    措施，旋即駕車逃逸，嗣經警調閱路旁萊爾富超商監視錄影
    畫面，循線查獲。
二、案經甲○○訴由嘉義縣警察局竹崎分局報請臺灣嘉義地方法
    院檢察署檢察官偵查起訴。
    理  由
壹、肇事逃逸部分：
一、按被告以外之人於審判外之言詞或書面陳述，除法律有規定
    者外，不得作為證據，刑事訴訟法第159條第1項固定有明文
    。惟被告以外之人於審判外之陳述，雖不符同法第159條之1
    至第159條之4規定，而經當事人於審判程序同意作為證據，
    法院審酌該言詞陳述或書面陳述作成時之情況，認為適當者
    ，亦得為證據。查本件被告對於被害人甲○○及證人乙○○
    於審判外之警詢筆錄，不爭執證據能力，本院審諸其等陳述
    作成時之情況，核無違法取證或其他瑕疵，認前述審判外筆
    錄具相當之可信性，依據前述「同意性」之傳聞法則例外規
    定，認上開被害人、證人於審判外之警詢筆錄具證據能力，
    先予敘明。
二、訊據被告丙○對於本案車禍發生乙節，坦承不諱，核與被害
    人甲○○指訴情節相符，並有道路交通事故現場圖及調查報
    告表(一)、(二)在卷可稽，應堪信屬真實。然被告矢口否認有何
    肇事逃逸犯行，辯稱：車禍後伊即下車查看，惟因伊有重度
    憂鬱症，發生車禍而緊張腹瀉，其住處復在肇事地點附近，
    因此先行返家，待再要前往現場時警察已至伊住處，伊實無
    逃逸犯意云云。惟查：
  (一)被告於肇事後僅下車查看3、4分鐘，未救護被害人或等待救
    護車到達，亦未向警察機關報案，旋即駕車駛離等事實，除
    據被告自白不諱外，並與被害人甲○○之指訴、證人乙○○
    之證述情節相符，另有到場處理警員李永順製作之偵查報告
    存卷可參，至屬明確。而被害人因本件車禍致人車倒地，受
    有頭部外傷、腦震盪等傷害，旋即昏倒等情，除據被害人於
    本院審理時證述明確外（見本院卷第40、41頁），並有診斷
    證明書1紙在卷可憑，被害人當時無法自行離開道路，而須
    他人救護、協助等情，自屬明確。被告於本院準備程序期日
    ，亦供陳：「我跟被害人講我要離開一下，他頭昏昏的，好
    像不太清楚」等語（見本院卷第17頁），益徵被告於車禍後
    已知被害人因車禍受傷昏倒而無法自行離開道路乙情。被告
    竟仍未對被害人即時救護，僅下車略為查看即行離去，其主
    觀上顯有肇事逃逸之故意，彰然明甚。
  (二)被告於本院審理時雖稱伊因緊張腹瀉而先行返家，並無逃逸
    犯意云云，惟觀諸被告陳稱出於自由意思陳述之警詢筆錄所
    載，於警方詢問何以被告肇事後未停車等待警方處理時，其
    係答稱：「我認為肇事因素不在我車，我認為不需警方處理
    」等語（見警卷第3頁），對其離開肇事現場之原因乙節，
    隻字未提及「緊張腹瀉」等情。又被告於本院審理時固以其
    腹瀉，待要返回現場時警員已至住處云云為辯，惟其係先稱
    「當時因為緊張要拉肚子」等語（見本院卷第17頁），嗣改
    稱：「我當時身體不舒服，有瀉肚子，我有向被害人說我回
    去換褲子再回來」等語（見本院卷第39頁），所供已然不一
    。再本件被告肇事後，警員係於當日9時35分到場，先將被
    害人由救護車送醫、再勘查肇事現場狀況並製作現場圖，之
    後在醫院製作被害人筆錄後，再返回現場附近調閱萊爾富超
    商監視器錄影帶，嗣於返回警局途中發現被告自小客車明顯
    撞擊痕跡而查獲，被告由父母陪同前往警局製作筆錄乙情，
    有到場警員李永順製作之偵查報告可查（見偵查卷第10頁）
    ，而觀諸被告之警詢筆錄，係當日12時47分至13時24分間製
    作，距被告肇事之當日9時22分，已3小時有餘，依被告供述
    其住處距肇事現場僅約100公尺等情（見本院卷第50頁），
    倘被告僅係返回住處腹瀉或更換衣褲，豈須3小時以上時間
    ？又何須待警方前往住處查獲？其所辯顯屬卸責之詞，不足
    採信。
  (三)綜上所述，被告辯稱無逃逸犯意云云不足採信，本件事證明
    確，被告車禍肇事致人受傷後逃逸之犯行，可堪認定。
三、查被告於車禍後，明知被害人因此人車倒地而受有傷害，卻
    未施予任何救助，逕行逃逸，核其所為，係犯刑法第185條
    之4之肇事逃逸罪。爰審酌被告於車禍發生後明知被害人受
    傷，卻拒絕救護，顯置被害人安危於不顧，並漠視法律上所
    應盡之義務；犯後猶推諉卸責，未坦承犯行；惟已賠償被害
    人，並經被害人到庭表示願原諒被告肇事逃逸行為；兼衡以
    被告係東吳大學政治系畢業之智識程度；未婚無子女之生活
    狀況，且罹患重度憂鬱症，有診斷證明書附卷可憑等一切情
    狀，量處如主文所示之刑，並諭知易科罰金之折算標準。
貳、過失傷害部分：
一、公訴意旨另以：被告本案車禍造成被害人受有前述傷害，係
    犯刑法第284條第1項前段之過失傷害罪等語。
二、按告訴乃論之罪，告訴人於第一審辯論終結前，得撤回其告
    訴，刑事訴訟法第238條定有明文。又告訴乃論之罪，其告
    訴經撤回者，應諭知不受理之判決，為刑事訴訟法第303條
    第3款所明定。
三、被告涉犯刑法第284條第1項前段之罪部分，依同法第287條
    規定，須告訴乃論。茲據告訴人甲○○已具狀撤回告訴，有
    刑事撤回告訴狀1紙附卷可稽，並據告訴人到庭陳述明確，
    依前揭法條規定，本院應諭知不受理之判決。
據上論斷，應依刑事訴訟法第299條第1項、第303條第3款，刑法
第185條之4、第41條第1項前段，罰金罰鍰提高標準條例第2條，
判決如主文。
本案經檢察官陳昭廷到庭執行職務
中    華    民    國    95    年    6     月    12    日
                  刑事第一庭審判長法  官  許進國
                                  法  官  張道周
                                  法  官  鄧晴馨
上列正本證明與原本無異。
如不服本判決，應於判決送達後10日內向本院提出上訴狀（應附
繕本）。告訴人或被害人如對於本判決不服者，應具備理由請求
檢察官上訴，其上訴期間之計算係以檢察官收受判決正本之日期
為準。
中    華    民    國    95    年    6     月    12    日
                                  書記官  陳慶時
附錄本案論罪科刑法條：
刑法第185條之4
駕駛動力交通工具肇事，致人死傷而逃逸者，處6月以上5年以下
有期徒刑。


司法院資訊處製作；財團法人民間司法改革基金會備份。
